臺灣臺中地方法院刑事判決
111年度金簡上字第16號
上  訴  人  臺灣臺中地方檢察署檢察官
被      告  蔡宏享


上列上訴人因被告違反洗錢防制法等案件，不服本院民國110年1
2月21日110年度金簡字第103號第一審刑事簡易判決（起訴案號
：臺灣臺中地方檢察署110年度偵字第31990號；移送併辦案號：
110年度偵字第34282、36411號），提起上訴，本院管轄之第二
審合議庭判決如下：
    主    文
原判決撤銷。
戊○○幫助犯洗錢防制法第十四條第一項之一般洗錢罪，處有期徒
刑貳月，併科罰金新臺幣貳仟元，罰金如易服勞役，以新臺幣壹
仟元折算壹日。緩刑伍年，並應依如附件一、二（即本院一一零
年度中司刑移調字第一七一八號調解程序筆錄、一一一年度中司
刑簡上移調字第二七號調解程序筆錄）所載內容支付損害賠償。
    犯罪事實
一、戊○○依其智識程度與社會生活經驗，可知悉金融帳戶為個人
    信用、財產之重要表徵，而國內社會上層出不窮之犯罪集團
    為掩飾不法行徑，避免執法人員之追究及處罰，經常利用他
    人之金融帳戶掩人耳目，已預見將己所申辦金融帳戶資料提
    供予不詳之人使用，常與詐欺等財產犯罪密切相關，極有可
    能遭詐欺犯罪者利用作為人頭帳戶，便利詐欺犯罪者用以向
    他人詐騙款項，因而幫助詐欺犯罪者從事財產犯罪，且受詐
    騙人匯入款項遭轉匯或提領後，即產生遮斷資金流動軌跡而
    逃避國家追訴、處罰之效果，竟仍基於幫助詐欺取財及幫助
    洗錢之不確定故意，於民國110年1月初某日，在臺中市市政
    路與朝富路口附近，將其申辦之台新商業銀行帳號000-0000
    0000000000號帳戶(下稱本案帳戶)之存摺、金融卡、金融卡
    密碼、網路銀行帳號及密碼等資料，提供予真實姓名年籍不
    詳綽號「阿中」之人(無證據證明為未滿18歲之人，下稱「
    阿中」)使用。而「阿中」於取得本案帳戶上開資料後，即
    意圖為自己不法所有，基於詐欺取財之個別犯意，由「阿中
    」於如附表「詐騙方式」欄所示之時間，以如附表「詐騙方
    式」欄所示之方式，詐騙如附表「被害人」欄所示之乙○○等
    4人，致使如附表所示被害人乙○○等4人分別陷於錯誤，於如
    附表「匯款時間」欄所示之時間，轉匯如附表「匯款金額」
    欄所示之款項至本案帳戶內，並旋即遭「阿中」轉出至其他
    金融帳戶，因而掩飾、隱匿詐欺犯罪所得之去向及所在。嗣
    因如附表所示之被害人等4人分別發覺有異，報警處理，經
    警循線追查，而悉上情。
二、案經乙○○、己○○訴由臺中市政府警察局第一分局報告臺灣臺
    中地方檢察署檢察官偵查後起訴；丁○○訴由高雄市政府警察
    局岡山分局、甲○○訴由臺中市政府警察局第四分局分別報告
    臺灣臺中地方檢察署檢察官移送併辦。
    理    由
一、證據能力
 (一)按刑事訴訟法第159條之5規定被告以外之人於審判外之陳
     述，雖不符前4條之規定，而經當事人於審判程序同意作為
     證據，法院審酌該言詞陳述或書面陳述作成時之情況，認
     為適當者，亦得為證據。當事人、代理人或辯護人於法院
     調查證據時，知有第159條第1項不得為證據之情形，而未
     於言詞辯論終結前聲明異議者，視為有前項之同意，其立
     法意旨在於傳聞證據未經當事人之反對詰問予以核實，原
     則上先予排除，惟若當事人已放棄詰問或未聲明異議，基
     於證據資料愈豐富，愈有助於真實發現之理念，且強化言
     詞辯論原則，法院自可承認該傳聞證據例外擁有證據能力
     。經查，檢察官、被告戊○○對本院下述所引用之證據均表
     示沒有意見（見本院金簡上卷第89頁），且迄至言詞辯論
     終結前亦未聲明異議（見本院金簡上卷第137至145頁），
     本院審酌該等證據之取得過程並無瑕疵，與本案待證事實
     間復具有相當之關聯性，以之為本案證據尚無不當，認得
     為本案之證據，是依刑事訴訟法第159條之5之規定，均有
     證據能力。
 (二)傳聞法則乃對於被告以外之人於審判外之言詞或書面陳述
     而為之規範，本案判決以下所引用之非供述證據，無刑事
     訴訟法第159條第1項規定傳聞法則之適用，經本院於審理
     時依法踐行調查證據程序，檢察官、被告及辯護人均不爭
     執各該證據之證據能力，且與本案待證事實具有自然之關
     聯性，亦查無依法應排除其證據能力之情形，依法自得作
     為證據。
二、認定犯罪事實所憑之證據及理由：
 (一)上開犯罪事實業經被告戊○○於警詢、偵訊、本院原審與第
     二審準備程序、本院第二審審理時坦承不諱（見偵31990卷
     第27至36頁，偵34282卷第31至34頁，偵36411卷第17至20
     頁，偵31990卷第387至389頁，本院金訴卷第47至52頁，本
     院金簡上卷第85至91、144至145頁），且有證人即告訴人
     乙○○、己○○、丁○○及甲○○於警詢時之證述在卷可稽（見偵3
     1990卷第114至116、118至120頁，偵34282卷第35至39頁，
     偵36411卷第21至24頁，本院金訴卷第51至52頁），復有台
     新國際商業銀行110年4月15日台新作文字第11005071號函
     文、被告申辦之台新國際商業銀行帳號00000000000000號
     開戶資料及交易明細、被告提出之TELEGRAM及微信對話紀
     錄截圖、被告提出「白鈞中」之臉書頁面截圖（見偵31990
     卷第229、391至407頁，偵34282 卷第53至59頁，偵36411
     卷第143至150頁，本院金訴卷第61至65頁）在卷可稽。此
     外，就附表編號1部分，並有告訴人乙○○之內政部警政署反
     詐騙諮詢專線紀錄表、新北市政府警察局三峽分局北大派
     出所受理各類案件紀錄表、受理刑事案件報案三聯單、受
     理詐騙帳戶通報警示簡便格式表、告訴人乙○○提出之其國
     泰世華銀行、中國信託銀行存摺封面及內頁資料影本、匯
     款資料截圖、告訴人乙○○與使用LINE通訊軟體暱稱「FCE陳
     經理」之對話記錄截圖、投資平臺畫面截圖（見偵31990卷
     第122至123、127至131、145、153、155至177頁）;就附表
     編號2部分，並有告訴人己○○之內政部警政署反詐騙諮詢專
     線紀錄表、高雄市政府警察局楠梓分局加昌派出所受理刑
     事案件報案三聯單、受理詐騙帳戶通報警示簡便格式表、
     告訴人己○○提出之匯款資料、投資平台交易截圖、與暱稱
     「FCE陳經理」之對話紀錄截圖（見偵31990卷第177、213
     至218、220至226頁）；就附表編號3部分，並有告訴人丁○○之內政部警政署反詐騙諮詢專線紀錄表、臺北市政府警察
     局大安分局安和派出所受理詐騙帳戶通報警示簡便格式表
     、受（處）理案件證明單、受理各類案件紀錄表、告訴人
     丁○○提出之匯款紀錄、帳戶摘要和交易紀錄、匯豐銀行台
     幣國內跨行匯款申請表及帳戶交易明細、LINE通訊軟體對
     話紀錄截圖（見偵34282卷第61至87、95、97-1、103、107
     至109頁，本院金簡上卷第19頁）；就附表編號4部分，並
     有告訴人甲○○提出之匯款紀錄截圖、其申辦之聯邦銀行存
     摺內頁資料及封面、FCE投資平台網頁截圖、與暱稱「韓冰
     冰」、「FCE客服經理-蔡竣安」之LINE通訊軟體對話紀錄
     截圖、內政部警政署反詐騙諮詢專線紀錄表、臺中市政府
     警察局第六分局市政派出所受理各類案件紀錄表、受理刑
     事案件報案三聯單、受理詐騙帳戶通報警示簡便格式表、
     內政部警政署反詐騙諮詢專線紀錄表、金融機構聯防機制
     通報單（見偵36411卷第25、31至33、35至123、127至137
     頁）在卷可稽，是被告上開任意性之自白，核與事實相符
     ，應堪採信。
 (二)按刑法上之故意，分為直接故意（確定故意）與間接故意
     （不確定故意），行為人對於構成犯罪之事實，明知並有
     意使其發生者，為直接故意；行為人對於構成犯罪之事實
     ，預見其發生而其發生並不違背其本意者，為間接故意。
     又幫助犯之成立，以行為人主觀上認識被幫助者正欲從事
     犯罪或係正在從事犯罪，且該犯罪有既遂之可能，而其行
     為足以幫助他人實現構成要件者，即具有幫助故意，並不
     以行為人確知被幫助者係犯何罪名為必要。再於金融機構
     開設帳戶，請領存摺及金融卡，係針對個人身分、社會信
     用，而予以資金流通，具有強烈屬人性；而金融帳戶為個
     人理財工具，且金融存摺、金融卡亦事關個人財產權益保
     障，其專有性甚高，除非本人或與本人親密關係者，難認
     有何理由，可自由流通使用該存摺，一般人均有妥為保管
     及防止他人任意使用的認識，縱使特殊情況，偶需交付他
     人使用，亦必深入瞭解用途及合理性，始予提供，且該等
     專有物品，如落入不明人士手中，而未加以闡明正常用途
     ，極易被利用為與財產犯罪有關之工具，為吾人依一般生
     活認知，所易體察之常識。而有犯罪意圖者，非有正當理
     由，竟徵求他人提供帳戶，客觀上可預見其目的，係供為
     某筆資金存入後，再行領出之用，且該筆資金存入及轉匯
     過程，係有意隱瞞其流程及行為人身分曝光之用意，常人
     本於一般認知能力，均易瞭解。從而，如非為不法目的，
     衡情應無收受他人帳戶存摺、金融卡之理，是此等行為客
     觀上，顯屬可疑，而有為隱瞞某種作為流程及行為人身分
     曝光等不法意圖，應屬可見。查，被告於偵訊時供稱：我
     不知道「阿中」的本名，我只有他回撥給我的電話號碼，
     我再打該門號已經是空號了，我跟「阿中」見過3至5次面
     ，「阿中」說要幫我操作投資虛擬貨幣，需要我的帳戶綁
     定交易所等語(見偵31990卷第387至389頁)，且提出所搜尋
     「阿中」使用之臉書暱稱為「白鈞中」之臉書頁面截圖在
     卷可參(見本院金訴卷第55至65頁)，足見被告對於「阿中
     」之真實姓名年籍均無所知，不知如何取得聯繫，並無任
     何信賴基礎。而被告為高中畢業，從事美容店行政人員乙
     節，業據被告於本院審理時自陳在卷(見本院金簡上卷第14
     4頁)，為有相當智識之人，是其對於金融機構帳戶之存摺
     、金融卡、金融卡密碼及網路銀行帳號密碼，理當知悉小
     心謹慎保管，且其並非群離群索居之人，並無任何接觸相
     關媒體資訊之困難，對媒體、政府防範人頭帳戶之宣導，
     應難諉為不知。雖被告未必對於該收受帳戶犯罪者之犯罪
     手法、詐欺對象等內容知之甚詳，然以其智識程度，仍應
     可得預見本案帳戶資料交予「阿中」後有可能遭利用作為
     詐欺取財、一般洗錢之不法目的使用，被告為圖「阿中」
     所許之獲利，仍提供本案帳戶資料予「阿中」，容任「阿
     中」透過本案帳戶來收受、獲取詐欺所得款項再予匯出，
     以掩飾該犯罪所得去向、製造查緝斷點，足認其已有縱若
     他人持之作為財產性之詐欺或洗錢犯罪之工具，亦不違背
     其本意之不確定幫助故意甚明。
 (三)綜上所述，本案事證明確，被告上開幫助詐欺及幫助洗錢
     等犯行，均堪認定，俱應依法論科。
三、論罪科刑及撤銷改判之理由：
 (一)按行為人提供金融帳戶提款卡及密碼予不認識之人，非屬
     洗錢防制法第2條所稱之洗錢行為，不成立同法第14條第1
     項一般洗錢罪之正犯；如行為人主觀上認識該帳戶可能作
     為收受及提領特定犯罪所得使用，他人提領後即產生遮斷
     資金流動軌跡以逃避國家追訴、處罰之效果，仍基於幫助
     之犯意而提供，應論以幫助犯同法第14條第1項之一般洗錢
     罪（最高法院刑事大法庭108年度台上大字第3101號裁定意
     旨參照）。是核被告所為，係犯刑法第30條第1項前段、第
     339條第1項之幫助詐欺取財罪，以及刑法第30條第1項前段
     、洗錢防制法第14條第1項之幫助一般洗錢罪。
 (二)被告以一提供本案帳戶資料之行為，幫助「阿中」分別向
     如附表所示之4位告訴人等詐取財物，侵害不同財產法益，
     乃以1行為同時觸犯多次幫助詐欺取財罪及幫助洗錢罪，為
     想像競合犯，應依刑法第55條前段規定從一重之幫助一般
     洗錢罪處斷。
 (三)檢察官移送併辦即被告犯附表編號3至4部分之犯罪事實，
     由本院一併調查檢察官於移送併辦所提出的卷證資料以後
     ，認與起訴書所載之犯罪事實間(附表編號1至2)，有想像
     競合之裁判上一罪關係，為犯罪事實之一部分，業如前述
     ，是本院自應併予審理。
 (四)刑之減輕：
　  1.被告係基於幫助之犯意而為前開犯行，所犯情節較正犯輕
      微，爰依刑法第30條第2項規定，按正犯之刑減輕之。
　  2.又犯洗錢防制法第14條之罪，在偵查或審判中自白者，減
      輕其刑，同法第16條第2項定有明文。經查，被告於本院
      原審及第二審審理程序中，均對於其行為涉犯幫助一般洗
      錢罪自白不諱（見本院金訴卷第50頁、本院金簡上卷第88
      、144頁），爰依洗錢防制法第16條第2項之規定減輕其刑
      ，並與前開幫助犯所減輕之刑，依法遞減輕之。
 (五)撤銷改判之理由：
　　 原審認被告幫助犯洗錢防制法第14條第1項之一般洗錢罪，
     事證明確，量處有期徒刑2月，併科罰金5000元，並諭知罰
     金如易服勞役之折算標準，固非無見。然查：
    1.原審判決就本案犯罪事實引用起訴書及併辦意旨書之記載
      ，然原判決漏未附該起訴書之附表，致無從由該判決內容
      得知詐欺正犯詐欺之時間、方法及各該告訴人受騙匯款之
      時間、款項等犯罪事實之具體內容，尚有未洽。
    2.又被告於檢察官提起上訴後業與告訴人丁○○調解成立，願
      自111年10月起，以分期方式賠償告訴人丁○○123萬7500元
      ，復經告訴人丁○○於本院第二審審理時表示願意給年輕人
      一個機會等語，有本院調解程序筆錄及審判筆錄在卷可稽
      (見本院金簡上卷第129至130、145頁)，原審未及審酌此
      犯後情狀，同非允當。
    3.從而，檢察官以被告尚未彌補告訴人丁○○所受損失等情為
      由指摘原審量刑過輕，雖無理由，惟原判決既有上開違誤
      之處，自屬無可維持，且被告於本院第二審已與告訴人丁○○調解成立，量刑基礎已有所變更，應由本院合議庭予以
      撤銷改判。 
 (六)爰以行為人之責任為基礎，審酌詐欺犯罪在我國橫行多年
     ，社會上屢見大量被害人遭各式詐欺手法騙取金錢，並在
     匯款至金融帳戶後旋遭轉匯或提領一空，故於政府機關、
     傳播媒體不斷揭露及宣導下，若不合常情地提供金融帳戶
     給他人轉匯資金使用，實可預見該金融帳戶可能被用以遂
     行詐欺取財犯罪，並經他人提領詐欺款項製造金流斷點，
     藉此掩飾及隱匿詐欺所得之去向、所在，以逃避國家追訴
     處罰，詎被告提供本案帳戶資料予「阿中」，幫助「阿中
     」以本案本案帳戶收受詐騙告訴人等所得之款項，再予轉
     匯至其他金融帳戶，藉此隱匿該詐欺所得之去向、所在，
     不僅提高檢警追緝難度，更對該詐欺犯罪產生一定之鼓勵
     作用，自應予非難。惟考量被告於本院原審及第二審均坦
     承犯行，且其與告訴人乙○○、己○○、丁○○、甲○○間均調解
     成立，並依調解條件履行中，有本院110年度中司刑移調字
     第1718號、111年度中司刑簡上移調字第27號調解程序筆錄
     各1份、被告提出之匯予告訴人乙○○、己○○、甲○○之自動櫃
     員機交易明細表共8張及網路轉帳截圖1張在卷可參（本院
     金訴字卷第113至114頁，本院金簡上字卷第65至81、111至
     112、129至130頁），兼衡被告犯罪之動機、目的、手段、
     情節、被害人等遭詐騙之金額、被告未實際參與詐欺取財
     及洗錢犯行，責難性較小等情，暨被告於本院審理時具狀
     及自陳其高中畢業、未婚、擔任美容店行政人員、與父母
     親同住、其母親患有雙眼慢性青光眼、其父親患有第二型
     糖尿病、家裡經濟狀況勉持(見本院金訴卷第69至73、93頁
     ，本院金簡上卷第144頁）等一切情狀，量處如主文所示之
     刑，及就併科罰金如易服勞役部分諭知折算標準，以示懲
     儆。
 (七)又被告前未曾因故意犯罪受有期徒刑以上刑之宣告，有臺
     灣高等法院被告前案紀錄表1份在卷可稽，被告犯後已坦認
     犯罪，復分別與告訴人乙○○、己○○、丁○○、甲○○間均調解
     成立，並已部分賠償告訴人乙○○、己○○、甲○○所受損失，
     盡力彌補其犯罪所生損害，甚有悔意，且被告此後別無其
     他犯罪紀錄，堪認其所犯本案僅係一時失慮、偶發初犯，
     其經此刑事偵審追訴程序及刑之宣告後，應能知所警惕，
     諒無再犯之虞，上開宣告之刑應以暫不執行為適當，惟為
     督促被告確實賠償告訴人乙○○、己○○、丁○○、甲○○所受損
     害，並能深切記取教訓，本院認尚有賦予一定負擔之必要
     ，爰依刑法第74條第1項第1款、第2項第3款等規定，併予
     宣告如主文所示緩刑，並諭知被告應按如附件一、二所示
     賠償金額及方式向告訴人乙○○、己○○、甲○○及丁○○支付損
     害賠償。倘被告違反本院諭知之負擔而情節重大，足認此
     次宣告之緩刑難收其預期效果而有執行刑罰之必要者，檢
     察官尚得聲請撤銷本案緩刑之宣告，併此敘明。　
四、沒收：
 (一)被告固有將本案帳戶資料提供「阿中」遂行詐欺取財及洗
     錢之犯行，惟被告於本院準備程序時供稱：並未拿到報酬
     等語（本院金訴卷第51頁），且卷內尚乏積極證據證明被
     告因此實際獲有報酬或免除債務，自無從遽認其有何實際
     獲取之犯罪所得，爰不予諭知沒收或追徵其犯罪所得。
 (二)按洗錢防制法第18條第1項固規定「犯第14條之罪，其所移
     轉、變更、掩飾、隱匿、收受、取得、持有、使用之財物
     或財產上利益，沒收之；犯第15條之罪，其所收受、持有
     、使用之財物或財產上利益，亦同。」惟被告非實際上轉
     出或取得贓款之人，非洗錢防制法第14條第1項之正犯，自
     無上開條文適用。
 (三)被告所提供本案帳戶之存摺、金融卡，雖交付「阿中」作
     為詐欺取財、洗錢所用，惟本院審酌上開物品並未扣案，
     且屬得申請補發之物，倘予沒收或追徵，對沒收制度欲達
     成或附隨之社會防衛並無何助益，欠缺刑法上重要性，爰
     依刑法第38條之2第2項均不予宣告沒收或追徵。
據上論斷，應依刑事訴訟法第455條之1第1項、第3項、第369條
第1項前段、第364條、第299條第1項前段，洗錢防制法第14條第
1項、第16條第2項，刑法第11條前段、第30條第1項前段、第2項
、第339條第1項、第55條、第42條第3項前段、第74條第1 項第1
款、第2項第3款，刑法施行法第1條之1第1項，判決如主文。
本案經檢察官陳文一提起公訴，檢察官周佩瑩移送併辦，檢察官
丙○○到庭執行職務。
中　　華　　民　　國　　111 　年　　5 　　月　　20　　日
                   刑事第三庭  審判長法  官  劉麗瑛 
                                     法  官  簡志宇 
                                     法  官  吳孟潔
以上正本證明與原本無異。不得上訴。　　　　　　　　　　　　　　　　　　 書記官  林育蘋
中　　華　　民　　國　　111 　年　　5 　　月　　20　　日
附錄本案論罪科刑法條：
洗錢防制法第14條
有第二條各款所列洗錢行為者，處7年以下有期徒刑，併科新臺
幣5百萬元以下罰金。
前項之未遂犯罰之。
前二項情形，不得科以超過其特定犯罪所定最重本刑之刑。
中華民國刑法第339條（普通詐欺罪）
意圖為自己或第三人不法之所有，以詐術使人將本人或第三人之
物交付者，處5年以下有期徒刑、拘役或科或併科50萬元以下罰
金。
以前項方法得財產上不法之利益或使第三人得之者，亦同。
前二項之未遂犯罰之。附錄論罪科刑法條

附表：
編號 被害人 詐騙方式 匯款時間 匯款金額 （新臺幣） 人頭帳戶 備註  １ 乙○○(提告) 不詳人士於110年1月下旬某日，以LINE通訊軟體暱稱「佳琪」結識乙○○，並佯稱：可透過「FOE」平台投資虛擬貨幣VRT獲利云云，致乙○○陷於錯誤，依指示操作匯款至右列帳戶內。 110年1月26日12時6分許 6萬元 戶名：戊○○台新商業銀行帳號：000-00000000000000 臺中地檢110年度偵字第31990號  ２ 己○○ (提告) 己○○於110年1月初某日透過友人加入LINE通訊軟體群組「聚富社飆股俱樂部」，不詳人士以暱稱「FCE陳經理」結識己○○，對己○○詐稱：可下載「FCE」APP，以新臺幣購買虛擬貨幣泰萊幣，看每日漲跌以賺取損益云云，致己○○陷於錯誤，依指示匯款至右列帳戶內。 110年1月26日14時26分許 10萬元 戶名：戊○○台新商業銀行 帳號：000-00000000000000 臺中地檢110年度偵字第31990號  ３ 丁○○ (提告) 該不詳人士於110年1月5日透過LINE通訊軟體將丁○○加入LINE群組「聚富社飆股專享團」，對丁○○詐稱：可透過虛擬貨幣平台投資電子貨幣VRT、EPT獲利云云，致丁○○陷於錯誤，依指示匯款至右列帳戶內。 110年1月28日15時25分許 5萬元 戶名：李家宏國泰世華商業銀行帳號：000000000000 臺中地檢110年度偵字第34282號 （併辦）     247萬5000元 戶名：戊○○台新商業銀行帳號：000-00000000000000  ４ 甲○○ (提告) 該不詳人士於110年1月7日某時許，以LINE通訊軟體暱稱「韓冰冰」、「FCE客服經理-蔡竣安」聯繫甲○○，並佯稱：可下載FCE投資平台APP，並提供電子貨幣http://app.fiiturccex.com網站連結，可投資虛擬貨幣賺取價差云云，致甲○○陷於錯誤，依指示匯款至右列帳戶。 110年1月27日18時22分許 5萬元 戶名：戊○○ 台新商業銀行 帳號：000-00000000000000 臺中地檢110年度偵字第36411號 （併辦）